臺灣高等法院刑事判決
                                   108年度上訴字第1146號
上  訴  人
即  被  告  盧靖宇




上列上訴人即被告因毒品危害防制條例案件，不服臺灣新北地方
法院107年度訴字第910號，中華民國108年1月10日第一審判決（
起訴案號：臺灣新北地方檢察署107年度毒偵字第6565號；移送
併辦案號：臺灣新北地方檢察署107年度毒偵字第7065號），提
起上訴，本院判決如下：
    主  文
上訴駁回。 
    事  實
一、盧靖宇前因施用毒品案件，經本院以87年度上訴字第1751號
    裁定送觀察、勒戒後，認無繼續施用毒品傾向，於民國87年
    7月31日釋放出所，並由本院以87年度上訴字第1751號判決
    判處免刑確定；復因施用毒品案件，經原審法院以91年度毒
    聲字第232號裁定送觀察、勒戒後，認有繼續施用毒品傾向
    ，復經原審法院裁定令入戒治處所施以強制戒治，於91年11
    月25日因停止戒治處分出所，所餘戒治期間付保護管束，迄
    於92年2月24日期滿未經撤銷，視為強制戒治執行完畢，該
    次施用毒品犯行並經原審法院以91年度訴字第1090號判決判
    處有期徒刑10月、6月，應執行有期徒刑1年2月確定。復因
    施用毒品案件，經臺灣士林地方法院以102年度審訴字第329
    號判決判處有期徒刑1年確定，於103年10月3日縮刑期滿執
    行完畢出監。詎仍不知悔改，明知海洛因、甲基安非他命分
    別係毒品危害防制條例第2條第2項第1款、第2款公告之第一
    級、第二級毒品，非經許可，不得持有、施用，竟基於施用
    第一級毒品海洛因及第二級毒品甲基安非他命之犯意，於10
    7年6月9日22時許，在新北市○○區○○街00巷0號0樓居所內，
    以將海洛因及甲基安非他命置於玻璃球吸食器內，點火燒烤
    成煙霧之方式，同時施用海洛因及甲基安非他命1次。嗣因
    涉犯毒品另案，為法務部調查局新北市調查處人員於107年6
    月10日5時許，持臺灣新北地方檢察署檢察官核發之拘票，
    前往新北市○○區○○路0段00巷口執行拘提而查獲，經其同意
    採集其尿液送驗後，結果呈嗎啡、甲基安非他命陽性反應，
    而查悉上情。
二、案經臺灣新北地方檢察署檢察官簽分偵查起訴及法務部調查
    局新北市調查處移請臺灣新北地方檢察署檢察官偵查後移送
    併辦。
    理  由
壹、證據能力：
一、按刑事訴訟法第159 條第1 項固規定，被告以外之人於審判
    外之言詞或書面陳述，除法律有規定者外，不得作為證據。
    惟同法第159 條之5 亦明定：「被告以外之人於審判外之陳
    述，雖不符前4 條之規定，而經當事人於審判程序同意作為
    證據，法院審酌該言詞陳述或書面陳述作成時之情況，認為
    適當者，亦得為證據」、「當事人、代理人或辯護人於法院
    調查證據時，知有刑事訴訟法第159條第1項不得為證據之情
    形，而未於言詞辯論終結前聲明異議者，視為有前項之同意
    」。其立法意旨在基於證據資料愈豐富，愈有助於真實發現
    之理念，酌採當事人進行主義之證據處分權原則，並強化言
    詞辯論主義，透過當事人等到庭所為之法庭活動，在使訴訟
    程序順暢進行之要求下，承認傳聞證據於一定條件內，得具
    證據適格，屬於傳聞法則之一環，基本原理在於保障被告之
    訴訟防禦反對詰問權。是若被告對於證據之真正、確實，根
    本不加反對，完全認同者，即無特加保障之必要，不生所謂
    剝奪反對詰問權之問題（最高法院102年度台上字第309 號
    判決意旨參照）。又當事人、代理人或辯護人於調查證據時
    ，知有刑事訴訟法第159 條第1 項不得為證據之情形，卻表
    示「對於證據調查無異議」、「沒有意見」等意思，而未於
    言詞辯論終結前聲明異議者，應視為已有將該等傳聞證據採
    為證據之同意（最高法院93年度台上字第3533號、94年度台
    上字第2976號判決意旨參照）。經查，本判決下列所引各項
    供述證據，檢察官、上訴人即被告盧靖宇（下稱被告）於本
    院準備程序時，均同意其證據能力（見本院卷第88至89頁）
    ，且經本院於最後審理期日逐一提示並告以要旨，檢察官、
    被告就此部分證據之證據能力亦未聲明異議（見本院卷第12
    4至127頁），本院審酌各該證據作成時之情況，並無違法不
    當或證明力明顯過低之瑕疵，認以之作為證據應屬適當，依
    刑事訴訟法第159條之5規定，俱有證據能力。
二、至其餘憑以認定被告犯罪事實之本判決下列所引各項非供述
    證據，查無違反法定程序取得之情，依同法第158條之4規定
    反面解釋，俱有證據能力。
貳、實體部分：
一、上揭犯罪事實，業據被告於原審及本院審理時坦承不諱（見
    原審卷第127頁、本院卷第128頁），且被告於107年6月10日
    11時45分為警採集之尿液，經送法務部調查局鑑定結果，確
    呈嗎啡、甲基安非他命之陽性反應，有107年6月10日送驗尿
    液編號與真實姓名對照表、法務部調查局107年6月25日調科
    壹字第10723207380號鑑定書、107年11月13日調科壹字第10
    703417760號函附卷可稽（見偵字第17594號卷第75頁、第19
    1頁至第192頁、原審卷第97頁）。綜上，被告前揭任意性自
    白既有上開證據足資補強，應堪信為真實。本案事證明確，
    被告同時施用第一級毒品海洛因、第二級毒品甲基安非他命
    之犯行，洵堪認定，均應依法論科。
二、論罪科刑：
  ㈠按海洛因、甲基安非他命分別為毒品危害防制條例第2條第2 
    項第1款、第2 款所規定之第一級、第二級毒品。核被告所
    為，係犯毒品危害防制條例第10條第1項之施用第一級毒品
    罪，及同條例第10條第2項之施用第二級毒品罪。被告為施
    用海洛因、甲基安非他命而持有海洛因、甲基安非他命之低
    度行為，分別為其施用第一級、第二級毒品之高度行為所吸
    收，均不另論罪。又被告於107年6月9日22時許，以同一燒
    烤玻璃球吸食煙霧之行為，違犯前揭施用第一級、第二級毒
    品罪名，業據被告於原審準備程序及審理時供明無訛（見原
    審卷第120頁、第127頁），且遍查全卷，尚無足證被告所述
    與事實不符之積極證據，依罪疑唯輕原則，自應為有利於被
    告之認定；故被告以一行為同時觸犯毒品危害防制條例第10
    條第1項及第2項之罪，為想像競合犯，依刑法第55條之規定
    ，應從一重之施用第一級毒品罪處斷；檢察官起訴意旨認被
    告施用第一級毒品與第二級毒品之行為應予分論併罰等語，
    容有誤會，附此敘明。又臺灣新北地方檢察署107年度毒偵
    字第7065號移送併辦部分，與本案起訴部分為事實上同一案
    件，本院自得併予審究。
  ㈡又刑法第47條第1 項規定：「受徒刑之執行完畢，或一部之
    執行而赦免後，5 年以內故意再犯有期徒刑以上之罪者，為
    累犯，加重本刑至二分之一。」有關累犯加重本刑部分，不
    分情節，一律加重最低本刑，於不符合刑法第59條所定要件
    的情形下，產生行為人所受的刑罰超過其所應負擔罪責的個
    案，不符憲法罪刑相當原則，牴觸憲法第23條比例原則。於
    此範圍內，有關機關應自本解釋公布之日起2年內，依本解
    釋意旨修正之。於修正前為避免發生上述罪刑不相當的情形
    ，法院就該個案應依本解釋意旨，裁量是否加重最低本刑（
    司法院釋字第775號解釋意旨參照）。被告有如事實欄一所
    載之論罪科刑及執行完畢之記錄，有本院被告前案紀錄表在
    卷可佐，其受有期徒刑執行完畢後，5年以內故意再犯本件
    有期徒刑以上之罪，為累犯。審酌被告前已多次因施用毒品
    案件經法院裁定觀察勒戒、戒治及判處罪刑確定，猶再犯本
    案，顯然所量處之刑度不足以促其戒毒，顯見被告未因偵、
    審及徒刑入監執行之程序與體驗，而產生警惕作用，出監返
    回社會後，未能因此自我約束及控管行為，不再吸毒犯罪，
    足見被告守法觀念淡薄，有反覆犯罪之主觀惡性，且先前多
    次犯罪之徒刑執行，均無使其決心戒除施用毒品犯罪之成效
    ，其對於刑罰之反應力顯然薄弱，應依刑法第47條第1項之
    規定加重其刑。
  ㈢又刑法第62條所定自首減刑，係以對於未發覺之犯罪，在有
    偵查犯罪職權之公務員知悉犯罪事實及犯人之前，向職司犯
    罪偵查之公務員坦承犯行，並接受法院之裁判而言。苟職司
    犯罪偵查之公務員已知悉犯罪事實及犯罪嫌疑人後，犯罪嫌
    疑人始向之坦承犯行者，為自白，而非自首（最高法院97年
    度台上字第5969號判決意旨參照）。辯護人於原審審理中雖
    陳稱：被告於驗尿前即坦承本件施用甲基安非他命犯行，符
    合自首要件；且於107年6月10日21時羈押庭時，經承審法官
    詢問被告有無施用海洛因，被告亦答稱有，嗣後法務部調查
    局於107年8月13日將採尿之鑑驗結果送交臺灣新北地方檢察
    署，故應符合自首要件云云。經查被告因涉毒品案件，經法
    務部調查局新北市調查處於107年6月10日5時許，在新北市
    汐止區汐萬路2段62巷口執行拘提被告，並對被告駕駛之車
    牌號碼000-0000自小客貨車實施附帶搜索，當場扣得甲基安
    非他命1包（毛重250公克）等物，嗣於詢問過程中被告於同
    日9時17分許有毒品戒斷症狀發作，持續冒汗，經前開調查
    處人員送至新北市立聯合醫院三重院區服用美沙酮後，於同
    日10時17分許返回前開調查處繼續製作筆錄，於同日11時45
    分進行採尿，前開調查處人員係於詢問將行結束時（結束時
    間為同日16時5分）詢問被告有無施用甲基安非他命，被告
    始自白有施用，期間被告並未主動告知施用毒品等情，有法
    務部調查局新北市調查處解送人犯報告書、107年6月10日調
    查筆錄、搜索扣押筆錄、扣押物品目錄表、臺灣新北地方檢
    察署檢察官拘票附卷可考（見偵字第17594號卷第3至5頁、
    第15至19頁、第23頁、第31至42頁），堪認前開調查處人員
    依法拘提被告並執行搜索後，扣得前揭甲基安非他命等物，
    且依其於詢問過程中出現之毒品戒斷症狀，已掌握確切根據
    ，合理懷疑被告有施用第一級、第二級毒品，該部分犯罪已
    為犯罪偵查公務員所發覺，嗣被告坦承犯行，應屬自白，而
    非自首，故被告本案所涉施用毒品犯行，未符合刑法第62條
    前段自首之要件，附此敘明。
三、原審本於同上見解，認被告罪證明確，適用毒品危害防制條
    例第10條第1項、第2項，刑法第11條、第55條、第47條第1
    項等規定，並審酌被告前因施用毒品案件，經觀察、勒戒、
    強制戒治暨刑罰之執行完畢後，仍不能戒除毒癮，再次漠視
    法令而施用毒品，應予非難；惟兼衡被告犯後坦承犯行之態
    度及其施用毒品所生之危害，實以自戕身心健康為主，對於
    他人生命、身體、財產等法益，尚無明顯而重大之實害，暨
    其品行、國中畢業之智識程度、從事水電業，月收入約新臺
    幣5萬元之經濟狀況，及同時施用第一、二級毒品之犯罪情
    節等一切情狀，量處有期徒刑9月，認事用法，核無不合，
    量刑亦屬妥適，被告上訴意旨略以：被告於107年6月10日5
    時調查局訊問前即坦承本件施用甲基安非他命犯行，僅漏未
    說明施用海洛因，但在訊問時被告於9時17分因有戒斷現象
    而送三重院區服用戒癮之藥物，在10時17分回調查處製作筆
    錄，在尿液未檢驗前即供出海洛因與海基安非他命他均有施
    用，爾後尿液檢驗報告確有一、二級毒品之陽性反應，因此
    被告主張在調查人員未發現前主動說出施用毒品，自合於自
    首之規定，又施用毒品者本係一種病態，對於此種病態之犯
    罪，刑法之功能係矯正其病態，期能改過遷善，並非以懲罰
    為目的，且原判決在理由欄亦記載「施用毒品之危害，實以
    自戕身心健康為主，對他人之生命、身體、財產等法益，尚
    無明顯而重大之危害...」，因此施用毒品係屬病態，戒癮
    不易，如何使施用者戒除毒害係刑法之最終目的，使施用毒
    品者遠離毒品、不再施用，始為上策；且被告本次在警察未
    發覺前即主動告知有施用毒品，顯然已有後悔之意，有固定
    工作、非遊手好閒之輩，原判決本次並未賜予被告自新之機
    ，顯未適用刑法第59條，犯罪情節可憫減輕其刑，判處有期
    徒刑9月，似嫌過重云云，惟查：調查處人員依法拘提被告
    並執行搜索後，扣得前揭甲基安非他命等物，且依其詢問過
    程中出現之毒品戒斷症狀，已掌握確切根據，合理懷疑被告
    有施用第一級、第二級毒品，該部分犯罪已為犯罪偵查公務
    員所發覺，嗣被告坦承犯行，應屬自白，而非自首等情，已
    詳如前述；又被告同時施用第一級毒品海洛因及第二級毒品
    甲基安非他命之行為，犯罪情狀在客觀上並無足以引起一般
    同情之特別情形，難認有何情堪憫恕之情事，況本案對被告
    所論處之罪，其法定刑係5年以下有期徒刑，難認存有宣告
    法定低度刑期尤嫌過重之情事，且被告犯罪之動機、目的、
    被告之智識程度，業經量刑時一併考量，是被告請求依刑法
    第59條規定減輕其刑，容有未洽。再按量刑之輕重係實體法
    上賦予法院得為自由裁量之事項，倘其已斟酌刑法第57條各
    款所列情狀，而未逾越法定刑度，或濫用其權限，即不得任
    意指摘為違法。原判決就如何量定被告宣告刑之理由，業已
    審酌刑法第57條各款情形，予以綜合考量後，在法定刑內科
    處其刑，並說明論罪科刑之各項法律依據，尚難遽指為違法
    ，被告置原判決前開論述於不顧，任意指摘原審量刑過重，
    上訴請求從輕量刑，亦不足採。綜上，被告之上訴為無理由
    ，應予駁回。
據上論斷，應依刑事訴訟法第368條，判決如主文。
本案經檢察官陳詩詩提起公訴，檢察官林承翰移送併辦，檢察官
黃騰耀到庭執行職務。
中    華    民    國    109   年    1     月    7     日
                  刑事第九庭    審判長法  官  潘翠雪
                                      法  官  林庚棟
                                      法  官  陳俞婷
以上正本證明與原本無異。
如不服本判決，應於收受送達後10日內向本院提出上訴書狀，其
未敘述上訴之理由者並得於提起上訴後10日內向本院補提理由書
（均須按他造當事人之人數附繕本）「切勿逕送上級法院」。
                                      書記官  陳麗津 
中    華    民    國    109   年    1     月    9     日
附錄本案論罪科刑法條全文：
毒品危害防制條例第10條
施用第一級毒品者，處6 月以上5 年以下有期徒刑。
施用第二級毒品者，處3 年以下有期徒刑。